【裁判字號】    89,交易,41
【裁判日期】    890524
【裁判案由】    過失傷害
【裁判全文】
臺灣苗栗地方法院刑事判決                          八十九年度交易字第四一號
    公  訴  人  臺灣苗栗地方法院檢察署檢察官
    被      告  甲○○
右列被告因過失傷害案件，經檢察官提起公訴（八十八年度偵字第五六六Ｏ號），本
院判決如左：
    主  文
甲○○無罪。
    理  由
一、公訴意旨略以：被告甲○○於民國八十八年五月二十三日十七時五十分許，駕駛
    車牌號碼ＬＢ－四八一三號自用小客車，沿苗栗縣苗栗市○○街由西向東行駛，
    途經維祥街二二Ｏ號旁交岔路口，應注意減速慢行，而依當時情形，又無不能注
    意之情形，竟疏於注意，未減速即貿然通過交叉路，適行駛支線由南向北行駛，
    騎乘機車之告訴人乙○○亦未注意支線要讓幹道先行，行經該地時亦貿然前行，
    致告訴人乙○○之機車撞及被告甲○○自用小客車之右側後，使乙○○受頭部外
    傷、血胸及左側第六肋骨骨折之傷等語，因認被告甲○○涉有刑法第二百八十四
    條第一項過失傷害罪嫌。
二、按犯罪事實應依證據認定之，無證據不得推定其犯罪事實。又不能證明被告犯罪
    者，應諭知無罪之判決，刑事訴訟法第一百五十四條、第三百零一條第一項分別
    定有明文。又事實之認定，應憑證據，如未能發現相當證據，或證據不足以證明
    ，自不能以推測或擬制之方法，為裁判基礎（最高法院四十年台上字第八六號判
    例參照）。且認定犯罪事實所憑之證據，雖不以直接證據為限，間接證據亦包括
    在內，然而無論直接證據或間接證據，其為訴訟上之證明，須於通常一般之人均
    不致有所懷疑，而得確信其為真實之程度者，始得據為有罪之認定，倘其證明尚
    未達到此一程度，而有合理之懷疑存在而無從使事實審法院得有罪之確信時，即
    應由法院為諭知被告無罪之判決（最高法院七十六年台上字第四九八六號判例參
    照）。
三、本件公訴人認被告涉有前開犯行而將被告提起公訴所依憑之證據及理由無非係以
    被告前開過失傷害之犯行已據告訴人乙○○指訴綦詳，並有道路交通事故調查報
    告表及記載告訴人乙○○受有前開傷害之驗傷診斷書及車損照片為證。
四、訊據被告固不否認有於前開時間駕駛前開車號ＬＢ－四八一三號之自用小客車於
    前揭地點與告訴人乙○○所騎乘之機車發生本件交通事故之事實，核與告訴人乙
    ○○就此部分事實所供述之情節相符，並有卷附之道路交通事故調查報告表可稽
    （偵查卷第七頁參照），惟堅決否認有任何過失，辯稱：伊車已過十字路口中心
    點並有減速慢行，時速不超過三十公里，且伊於幹道上，是被害人從伊的車左邊
    的支線上衝出來撞到伊的車，結果被害人就跌倒了，伊見狀雖緊急煞車已來不及
    等語。
五、本院經查：
 （一）按「汽車駕駛人雖可信賴其他參與交通之對方亦能遵守交通規則，同時為必
       要之注意，謹慎採取適當之行動，而對於不可知之對方違規行為並無預防之
       義務，然因對於違規行為所導致之危險，若屬可預見，且依法律、契約、習
       慣、法理及日常生活經驗等，在不超越社會相當性之範圍應有注意之義務者
       ，自仍有以一定之行為避免結果發生之義務。因此，關於他人之違規事實已
       極明顯，同時有充足之時間可採取適當之措施以避免發生交通事故之結果時
       ，即不得以信賴他方定能遵守交通規則為由，以免除自己之責任。」（最高
       法院七十四年臺上字第四二一九號判例參照），是由最高法院上開判例意旨
       以觀，如行為人對於無預見且無充足之時間可採取適當之措施以避免發生交
       通事故之結果，即難繩之以行為人過失傷害他人或過失致人於死之罪責。
 （二）經查：本件車禍發生當時被告係由苗栗縣苗栗市○○街由西向東方向行駛，
       其所駕駛之車號ＬＢ－四八一三號自小客車當時已駛過維祥街二二０號旁交
       岔路之中心點，此有道路交通事故調查報告表附卷可稽，又其從維祥街由西
       向東之方向行駛，因正好為該維祥街二二Ｏ號之房子擋住視線，有現場照片
       附卷可證（參偵查卷第八頁照片（二）），伊不可能在尚未至交岔路口時即
       看到告訴人乙○○，只能信賴因伊所行走為幹道，行經支線道的駕駛者應注
       意幹道有無來車，方能通過，今告訴人屬支線道車，未及注意幹道上有無來
       車，隨即欲行通過，則被告對於此一突然發生之事故，衡諸一般國民生活經
       驗法則，如果有支線道上的駕駛者應會注意幹道路上有無來車方才通過，幹
       道上汽車駕駛人於已通過交岔路口中心點時，怎麼會預見支線上的機車衝撞
       其右邊車門及車前，而能採取任何之預防措施，故被告就本件事故之發生實
       無任何預見且亦無充足之時間可將汽車完全煞停以避免其所駕駛之汽車遭告
       訴人乙○○撞擊，自難認被告有如公訴人所指之過失犯行，對此台灣省竹苗
       區車輛行車事故鑑定委員會鑑定意見亦認為告訴人乙○○駕駛重機車支線道
       車未讓幹道車先行為肇事主因，此有該委員會就本件事故發生原因所出具之
       鑑定意見書一份附卷可稽，是被告既係在無任何違規之情況下駕駛汽車且無
       任何充足之時間可將汽車完全煞停以避免其所駕駛之汽車遭告訴人乙○○機
       車撞擊，其就本件事故之發生自無過失甚明。
六、綜上所述，公訴人認被告所涉有之刑法第二百八十四條第一項前段之過失傷害罪
    嫌，尚與事實有間，此外復查無其他積極證據足資證明被告有何公訴人所指之上
    開犯行，既不能證明被告犯罪，核諸前揭說明，自應由本院為被告無罪之諭知。
據上論斷，應依刑事訴訟法第三百零一條第一項，判決如主文。
中      華      民      國    八十九    年      五      月    二十四    日
                                         臺灣苗栗地方法院刑事庭
                                             審判長法  官  周  淡  怡
                                                   法  官  劉  興  浪
                                                   法  官  林靜  雯
右正本證明與原本無異。
如不服本判決應於送達後十日內向本院提出上訴狀（ 應附繕本 ），上訴於台灣高等
法院台中分院。
                                                    書記官  李  坤  益
中      華      民       國     八十九   年      五      月    二十四   日


司法院資訊處製作；財團法人民間司法改革基金會備份。
